臺灣臺中地方法院刑事判決　　　　　　　96年度易字第1304號
公　訴　人　臺灣臺中地方法院檢察署檢察官
被　　　告　丙○○
上列被告因傷害案件，經檢察官提起公訴（95年度偵緝字第2433
號），本院判決如下：
    主    文
丙○○無罪。
    理    由
一、公訴意旨略以：被告丙○○與告訴人乙○○原為男女朋友關
    係，2人於民國94年8月18日22時30分許，在臺中市東區○○○○街與三賢街口，雙方因金錢借貸問題發生爭執，被告竟
    基於傷害人身體之犯意，持雨傘毆打乙○○，致乙○○受有
    右大腿後側瘀傷血腫8x8公分、右小腿後側血腫4x3公分、左
    大腿瘀傷3x3公分及左小腿後側瘀傷3x2公分之傷害等語，因
    認被告涉有刑法第277條第1項之傷害罪嫌。
二、按犯罪事實應依證據認定之，無證據不得認定犯罪事實；不
    能證明被告犯罪者，應諭知無罪之判決，刑事訴訟法第154
    條第2項、第301條第1項分別定有明文。又告訴人之告訴，
    係以使被告受刑事訴追為目的，是其陳述是否與事實相符，
    仍應調查其他證據以資審認（最高法院52年台上字第1300號
    判例參照）。再認定不利於被告之事實，須依積極證據，茍
    積極證據不足為不利於被告事實之認定時，即應為有利於被
    告之認定，更不必有何有利之證據；且刑事訴訟法上所謂認
    定犯罪事實之積極證據，係指適合於被告犯罪事實之認定之
    積極證據而言，雖不以直接證據為限，間接證據亦包括在內
    ，然而無論直接或間接證據，其為訴訟上之證明，須於通常
    一般之人均不致有所懷疑，而得確信其為真實之程度者，始
    得據為有罪之認定，倘其證明尚未達到此一程度，而有合理
    之懷疑存在時，自不能以推測或擬制之方法，以為有罪裁判
    之基礎（最高法院76年台上字第4986號、40年台上字第86號
    等判例參照）。
三、本案證據能力之說明：按「被告以外之人於審判外之陳述，
    雖不符前4條（指刑事訴訟法第159條之1至第159條之4）之
    規定，而經當事人於審判程序同意作為證據，法院審酌該言
    詞陳述或書面陳述作成之情況，認為適當者，亦得為證據」
    ，又「當事人、代理人或辯護人於法院調查證據時，知有第
    159條第1項不得為證據之情形，而未於言詞辯論終結前聲明
    異議，視為有前項之同意」，刑事訴訟法第159條之5第1項
    、第2項亦有明文。本件被告就檢察官提出之證據之證據能
    力，均未於言詞辯論終結前聲明異議，自應視為同意，合先
    敘明。
四、本件公訴人認為被告涉犯上開刑法第277條第1項之傷害罪嫌
    ，無非以告訴人乙○○之指述，及卷附之診斷證明書及照片
    為其主要論據。訊據被告堅詞否認有何傷害犯行，辯稱：乙○○的指述是她自己編出來的，94年8月7日那天乙○○與其
    妹周凰騎車到伊家，爬上窗戶時自己不小心跌下來，因氣
    憤就持磚塊砸伊車子，當天晚上乙○○就打電話約伊出去，
    伊以為乙○○是因為打碎伊車子前面的擋風玻璃要向伊道歉
    ，伊便赴約，到達乙○○住家附近時，因為伊車子前座都是
    碎玻璃，乙○○無法坐在前座，所以就坐在後座，並跟伊爭
    執說伊交新的女友，且用雨傘敲伊頭2下，伊就將傘搶下來
    ，該傘因而彎曲，而當天乙○○也沒有拿什麼2張本票；本
    票總共有7張都在乙○○的手裡，這7張的票款伊之前就已經
    還了9萬3千多元，所以在94年8月7日伊與乙○○分手後，2
    人就再也沒有任何聯絡，且伊在94年8月18日根本就沒有與
    乙○○見過面，伊並沒有傷害乙○○等語。
五、經查：
（一）公訴人上開所指被告傷害告訴人之犯罪事實，雖據告訴人
      於警詢、偵查中指述及於本院審理時證述明確，惟查，告
      訴人右腿之傷勢雖據其所提出賢德醫院於94年8月22日出
      具之診斷證明書（參照臺中市警察局第三分局移送卷第3
      頁）中病名欄所記載係「右大腿後側瘀傷血腫8x8公分、
      右小腿後側血腫4x3公分」，然據告訴人所提出其於94年
      8月26日自行拍攝之受傷照片2張（參照臺中市警察局第三
      分局移送卷第4頁）所示，告訴人右大腿上方之瘀傷血腫
      係近於大腿內側而非後側，因而告訴人於託人拍照時，始
      需將其左腳往前伸立於右腳前方，以便利右腿內側受傷部
      位之拍攝，而告訴人既於本院行準備程序時指稱被告係搶
      其雨傘從其背後打其腿部云云，則被告在搶得告訴人所有
      之雨傘後，自後方朝告訴人腿部毆打，理應僅毆及告訴人
      兩腿之外側或後側肌肉，實無可能造成告訴人右大腿內側
      瘀傷血腫。
（二）又查，告訴人於本院行準備程序時復指稱伊遭被告毆打當
      天晚上11點多，就有前往警察局報案，也有製作筆錄，但
      是警察局說轄區是太平東區分駐所，叫伊前往該分駐所報
      案云云，惟查，據臺中縣警察局霧峰分局96年4月18日中
      縣霧警偵字第0960008418號函說明，該分局（太平市）於
      94年8月18日均未受理告訴人乙○○傷害案件之申告乙案
      ；另查「東區分駐所」係屬臺中市警察局第三分局轄區，
      而太平市則為臺中縣警察局霧峰分局轄區，實際上並無「
      太平東區分駐所」；又經告訴人釋明其係向太平分駐所報
      案後，經本院向臺中縣警察局霧峰分局調取其轄下太平分
      駐所自94年8月18日起至同年月19日止之員警工作紀錄簿
      查核結果，均未有告訴人乙○○申告被告丙○○傷害案件
      之紀錄存在，故本院再依檢察官聲請傳訊於94年8月18日
      晚上10時30分許至12時止在太平分駐所擔任值班員警之證
      人甲○○到庭結證，而與告訴人當庭對質結果，經證人甲○○當庭聽聞告訴人陳述：「從我進了派出所之後，我就
      跟值班的員警說我被丙○○用我手持的這把雨傘毆打，警
      員問我說打我的人是誰，我說是我男友，我說是丙○○，
      還問我他的一些資料，我說他住在太平市○○○路2巷173
      號，員警問說有無丙○○的年籍資料，我說沒有，又問我
      說丙○○在哪裡打我，我說在三賢公園被我男友丙○○打
      的，員警說管區在東區，叫我直接到東區報案，我就直接
      回家就沒有去報案。」等告訴人於案發當晚向太平分駐所
      報案之情形後，證人甲○○猶證述：「沒有印象」等語，
      是告訴人指稱其於案發後隨即前往太平分駐所報案乙情即
      有可疑；況依證人甲○○證述：「（問：當你對報案民眾
      詢問案情時，遇到民眾所說發生地點並非在轄區內你會如
      何處理？）在94年間是採單一窗口，如果發現非管轄案件
      ，就會受理後再移轉。（問：你說的受理程序如何？）是
      值班人員詢問案情後由備勤人員訊問報案人筆錄或前往現
      場處理。（問：是否曾經處理過民眾越區報案後請民眾直
      接到應屬轄區去報案？）這種情況也是有，可能是要去看
      現場較遠，或是詢問被害人由何轄區處理比較方便。（問
      ：東英16街與三賢街口距離太平分駐所多遠？）不會很遠
      ，但是是臺中市東區三分局轄區。」等語以觀，告訴人倘
      確有於案發當晚隨即前往太平分駐所報案，證人甲○○依
      法應會受理其報案後，再由備勤人員為後續移送轄區派出
      所處理之程序，應無可能拒絕告訴人之報案而請告訴人另
      向東區分駐所報案。另告訴人既已搭乘計程車專程前往太
      平分駐所對被告提出傷害之報案行動，縱經值班員警告以
      應向轄區派出所為報案，依常情，告訴人亦應再搭乘計程
      車前往轄區派出所為報案，惟告訴人竟選擇返家而捨棄向
      轄區派出所為報案，實與常情有違，是告訴人是否確有於
      案發後隨即前往太平分駐所報案，即更屬可疑矣。
（三）再查，告訴人既稱被告係於94年8月18日晚間22時30分許
      ，持告訴人所有之雨傘毆打其腿部云云，惟據告訴人所提
      出之賢德醫院出具之診斷證明書所示，告訴人係於94年8
      月22日到院驗傷，核距案發之日已有4日，另告訴人所提
      拍攝其傷勢之照片2張，其上所示拍攝之日期係94年8月26
      日，距案發之日亦已有8日，而據告訴人於96年7月3日以
      證人身份到庭具結後證稱：「（問：你在94年8月18日被
      被告打了之後，你有去找被告談判，要被告賠償，或是被
      告有找你談和解？）都沒有，我沒有找他，他也沒有找我
      。」等語，則告訴人雖證稱：「（問：既然你跟被告也都
      無談和解事情，為何本案拖到95年2月15日差3日就滿6個
      月才提出告訴？）因為我在等他來跟我道歉。」、「（問
      ：你在94年8月18日被毆打那麼嚴重，你為何遲至8月22日
      在4天後才去就診？）我是在等被告還我錢，因為被告避
      不見面，所以後來我才去驗傷，一直等快到6個月，我看
      被告都沒有出面，我才去東區派出所告被告傷害。」等語
      ，雖曾解釋其為何遲至95年2月15日始對被告提出本件傷
      害告訴，然告訴人既已於94年8月22日前往賢德醫院為驗
      傷，並於同年月26日以相機拍攝其傷勢，而為保全被告傷
      害其身體之犯罪證據，其豈可能未續向派出所報案或向臺
      灣臺中地方法院檢察署檢察官申告被告傷害之犯行，而僅
      處於被動狀態，靜待被告主動向其為和解之表示；另參以
      告訴人因涉嫌與其妹周凰2人共同詐欺被告，及與周
      凰、藍瑞龍等人，以向被告催討債務為由，於94年10月11
      日委託「富達財務管理公司」向被告以妨害自由及恐嚇取
      財之手段催討債務之犯罪事實，經臺灣臺中地方法院檢察
      署檢察官於95年11月27日提起公訴，並由本院以95年度訴
      字第3819號案件審理中（此案業於96年5月22日經本院審
      結，告訴人及周凰、藍瑞龍3人均獲判無罪），是告訴
      人值此與被告因案興訟中，選擇於至告訴期間6個月屆滿
      前2日之95年2月15日始以其前因受傷而前往賢德醫院開立
      之診斷證明書及受傷之照片等證物，向臺中市警察局第三
      分局東區分駐所對被告提起傷害之告訴，實令人懷疑與前
      開告訴人遭被告控訴詐欺及妨害自由之案件具有極大之關
      連性，是告訴人是否據此而挾怨報復，即非無可能。
（四）綜上所述，由告訴人受傷之傷勢及其指述被告之傷害犯行
      ，暨告訴人案發後遲至告訴期間屆滿前2日始對被告提出
      傷害告訴等情以觀，均顯與常情有違，本件認依告訴人上
      開指訴及所提出之證據，均難認被告確有於上揭時地持雨
      傘毆打告訴人腿部之犯行。是本件尚乏積極證據足資證明
      被告確有傷害告訴人之犯行，且未達通常一般之人均不致
      於有所懷疑，而得確信其為真實之程度，揆諸前揭條文及
      判例意旨，尚難僅憑推測或擬制之方法，即遽為被告有罪
      之論斷。此外，本院復查無其他積極證據足資認定被告有
      何公訴人所指之傷害犯行，是被告被訴傷害之犯行應屬證
      據不足，依首揭規定，應諭知被告無罪之判決。
據上論斷，應依刑事訴訟法第301條第1項，判決如主文。
中    華    民    國    96    年    8     月    30    日
                  刑事第十三庭  審判長  法  官  李秋娟
                                        法  官  黃裕仁
                                        法  官  許月馨
上正本證明與原本無異。
如不服本判決，應於送達後10日內向本院提出上訴狀（須附繕本
），上訴於臺灣高等法院臺中分院。
                                        書記官  黃美雲
中    華    民    國    96    年    8     月    30    日
